【裁判字號】    97,聲,2782
【裁判日期】    971029
【裁判案由】    聲明異議
【裁判全文】
臺灣板橋地方法院民事裁定              97年度聲字第2782號
異  議  人
即受取權人  財團法人台灣省台北縣大觀書社
法定代理人  乙○○
相  對  人
即  提存人  甲○○
上列異議人對於本院提存所民國97年10月2 日97年度存字第3952
號提存書准予相對人提存之處分聲明異議，本院裁定如下：
    主      文
異議駁回。
異議費用由聲請人負擔。
    理      由
一、本件異議意旨略以：異議人前接獲本院97年度存字第3952號
    提存通知書，其上所載提存原因及事實係「給付97年度土地
    租金，因收取權人（即異議人）拒絕受取，故提存」。惟異
    議人與相對人間並未訂有任何土地租賃契約，提存之法律依
    據為何無從得悉，依提存法第22條規定，異議人係屬上開規
    定之無受領權人，爰檢還上開提存通知書並依法聲明異議。
二、按聲請提存應作成提存書一式二份，連同提存物一併提交提
    存物保管機構；如係清償提存，應附具提存通知書。提存書
    應記載下列事項：一、提存人為自然人者，其姓名、住所或
    居所及國民身分證號碼；無國民身分證號碼者，應記載其他
    足資辨別身分之證件號碼或特徵。提存人為法人、其他團體
    或機關者，其名稱及公務所、事務所或營業所並統一編號；
    無統一編號者，宜記載其他足資辨別之事項。二、有代理人
    者，其姓名、住所或居所。三、提存物為金錢者，其金額；
    為有價證券者，其種類、標記、號數、張數、面額；為其他
    動產者，其物品之名稱、種類、品質及數量。四、提存之原
    因事實。五、清償提存者，應記載提存物受取權人之姓名、
    名稱及住、居所或公務所、事務所、營業所，或不能確知受
    取權人之事由。其受取提存物如應為對待給付，或附有一定
    要件者，並應記載其對待給付之標的或所附之要件。六、擔
    保提存者，應記載命供擔保法院之名稱及案號。七、提存所
    之名稱。八、聲請提存之日期。提存書宜記載代理人、受取
    權人之國民身分證號碼、統一編號、電話號碼或其他足資辨
    別之特徵。提存所接到提存物保管機構或提存人轉送之提存
    書後，應就下列事項，審查其有無欠缺：一、法院是否有管
    轄權。二、提存書狀，是否合於程式。三、提存物性質是否
    適於提存。四、提存書記載及應提出之證明文件，是否完備
    。五、有代理人者，是否提出委任書。六、提存人依本法第
    四條第四項規定聲請提存時，是否以全體債權人為提存物之
    受取權人。提存法第8 條第1 項、第9 條第1 、2 項、提存
    法施行細則第3 條第1 項分別定有明文。又清償提存關於提
    存原因之證明文件，無庸附具，提存法施行細則第20條第5
    款亦有明定。故提存所對於清償提存事件，僅須就是否符合
    前揭規定為形式審查，至於提存人非依債務本旨或向無受領
    權人所為之清償提存，依提存法第22條規定，其提存並不因
    而發生清償之效力。至於實體法律關係之原因事實，例如提
    存有無依債務本旨、是否生清償效力等，則應循訴訟途徑解
    決，提存所並無權為審查、認定。
三、經查，本件相對人係聲請清償提存，其於聲請時即一併提出
    提存物及提存書，並於提存書載明提存物受取人之姓名及公
    務所、提存原因及事實、提存物之金額、證明文件即土地登
    記謄本影本2 件、土地租賃契約書影本1 件、身份證影本1
    件等情，業據本院依職權調取本院提存所97年度存字第3952
    號清償提存卷核閱無訛，故本院提存所為形式審查，認合於
    前揭提存法之規定程式而准予提存，於法並無不合。異議人
    雖主張兩造間無土地租賃契約，依提存法第22條之規定，其
    非受取權人，惟相對人之提存有無依債務本旨為之、是否符
    合清償提存之實質要件、是否發生清償效力等經核均屬兩造
    間權利義務之實體爭執，依前揭說明，應循訴訟途徑解決，
    尚非本院提存所得以審究。從而，本件異議人聲明異議，為
    無理由，應予駁回。
四、爰依提存法第25條第1 項、非訟事件法第21條第1 項、民事
    訴訟法第78條，裁定如主文。
中    華    民    國    97    年    10    月    29    日
                  民事第二庭    法  官  程怡怡
以上正本係照原本作成
如對本裁定抗告，須於裁定送達後10日內向本院提出抗告狀，並
繳納抗告費新臺幣1,000元
中    華    民    國    97    年    10    月    29    日
                                書記官  華海珍


司法院資訊處製作；財團法人民間司法改革基金會備份。
